臺北高等行政法院裁定　　　　　　　　　　　　　　　九十年度訴字第四九九五號
　　原　　　告
　　兼訴訟代理人　甲○○
　　原　　　告　　乙○○
　　被　　　告　　臺北縣政府
　　代　表　人　　蘇貞昌縣長.
　　訴訟代理人　　丁○○
　　　　　　　　　丙○○
右當事人間因國民住宅事件，原告不服內政部中華民國九十年六月一日台（九十）內
訴字第九００四四００號訴願決定，提起行政訴訟。本院裁定如左：
　　主  文
原告之訴駁回。
訴訟費用由原告負擔。
　　理  由
一、按「訴訟事件不屬行政法院之權限者，行政法院應以裁定駁回之」行政訴訟法第
    一百零七條第一項第一款定有明文。又「公法上之爭議，除法律別有規定外，得
    依本法提起行政訴訟」，亦為同法第二條所明定。是行政訴訟乃解決當事人間關
    於公法上之爭議，所施行之程序，惟如行政機關代表國家處理行政事務，與人民
    因私權關係發生爭執，則屬於民事訴訟範圍，應向普通法院訴請裁判，非屬行政
    爭訟範圍，行政法院自無審判權。
二、原告起訴意旨略以：原告甲○○、乙○○分別於民國（下同）八十二年十月八日
    及八十二年四月二十二日向被告申請承購國民住宅，二人於八十四年十月九日分
    別獲配臺北縣林口鄉○○○街七號十五樓之四國民住宅及臺北縣林口鄉○○○街
    七號九樓之四國民住宅各乙戶。八十七年十月六日原告二人結為夫妻，嗣經人檢
    舉為同一家庭夫妻雙方同時擁有同棟國民住宅二戶，被告乃專函請示內政部復以
    ：「以不收回國宅但收回國宅貸款方式處理」等語，被告乃於八十九年十一月十
    六日以北府城管字第四三０一五四號函通知原告，請依限於八十九年十二月十五
    日前指定收回何戶之國民住宅貸款後報被告憑辨，屆時不為者，逕行指定。原告
    以強行收回國宅貸款，必然加重原告負擔為由，提出請願，被告於再請示內政部
    後仍以九十年二月二十三日北府管城字第０五九０二四號函知原告，請於九十年
    三月三十日前指定收回何戶之國民住宅貸款後報被告憑辨。原告不服，提起訴願
    ，經遭駁回，遂提起本件行政訴訟主張：關於國宅之申請，行政機關在訂定行政
    命令時，已因應當時社會情形而有資格上之限制，原告於申請時，既然對於未婚
    者只要符合相關規定亦允許申購，即應對於此等人日後有婚姻關條成立，已有考
    量，原告等均係符合承購資格而取得國宅之配售，豈能因結婚而剝奪法律上既有
    權利之理。法律之適用解釋應符合妥當性，就此而言，國民住宅條例第二十一條
    第四款所指之同一家庭不應擴及至婚姻關係成立後之情形，否則法律即有杆格之
    虞且被告之收回國宅貸款處分，並無任何法律依據，遽然收回國宅貸款，原告等
    實無力負擔，並求為判決撤銷訴願決定及原處分等語。
三、按「國民住宅條例係為統籌興建及管理國民住宅，以安定國民生活及增進社會福
    祉之目的而制定（該條例第一條），並由政府機關取得土地興建及分配住宅，以
    解決收入較低家庭之居住問題（同條例第二條、第六條），其具體之方法係由政
    府主管機關取得土地、籌措資金並興建住宅，以收入較低家庭為對象辦理出售、
    出租、貸款自行建築或獎勵民間投資興建（同條例第二條、第六條、第十四條、
    第十六條、第二十三條及第三十條等參照）。除其中獎勵民間投資興建之國民住
    宅，承購人與住宅興建業者屬於單純之私法關係，並無疑義外，主管機關直接興
    建及分配之住宅，先由有承購、承租或貸款需求者，向主管機關提出申請，經主
    管機關認定其申請合於法定要件，再由主管機關與申請人訂立私法上之買賣、租
    賃或借貸契約。此等契約係為推行社會福利並照顧收入較低國民生活之行政目的
    ，所採之私經濟措施，並無若何之權力服從關係，性質上相當於各級政府之主管
    機關代表國家或地方自治團體與人民發生私法上各該法律關係，尚難逕謂政府機
    關直接興建國民住宅並參與分配及管理，即為公權力之行使。」業經司法院大法
    官會議釋字第五四○號解釋在案（參閱解釋理由書）。本件被告是否得收回國民
    住宅貸款，事涉原告是否有違反兩造所簽訂之國民住宅買賣契約第四條第四款之
    約定，及被告得否依國民住宅貸款契約第八條第二款規定收回國宅貸款，依上開
    大法官會議解釋之意旨，顯未涉公權力之行使，而屬私權之爭執，被告本於主管
    機關之立場所為之上開函復，均僅係事實之陳述或觀念之通知，為私法上之事實
    行為，並非發生公法上效果之行政處分，原告對之不服，自不得提起行政訴訟以
    求救濟，原告向無審判權之本院起訴，依行政訴訟法第一百零七條第一項第一款
    規定，原告之訴應予駁回。
四、如上所述，被告對原告應收回國宅貸款之函示並不具公法上之法律效果，且本件
    係屬私法關係，被告如欲收回原告之國宅貸款，仍應向普通法院提起民事訴訟，
    以資解決，併此敘明。
據上論結，本件原告之訴為不合法，爰依行政訴訟法第一百零七條第一項第一款、第
一百零四條，民事訴訟法第九十五條、第七十八條，裁定如主文。
中　　華　　民　　國　　九十一　　　年　　　六　　　　月　　  十三　　　日
                      臺 北 高 等 行 政 法 院   第 六 庭
                                         審 判 長 法  官  林樹埔
                                                  法  官　闕銘富
                                                  法  官　曹瑞卿
右為正本係照原本作成。
如不服本裁定，應於送達後十日內向本院提出抗告狀（須按他造人數附繕本）。
中　　華　　民　　國　　　九十一　　年　　　六　　　　月　　　十三　　　日
            　　　　　　　　　　　　　　    　    書記官  陳圓圓
